最　高　行　政　法　院　裁　定
　　　　　　　　　　　　　94年度裁字第00950號
上　訴　人　乙○○
被 上訴 人　財政部臺北市國稅局
代　表　人　甲○○
上列當事人間因綜合所得稅事件，上訴人對於中華民國92年11月
19日臺北高等行政法院92年度訴更一字第66號判決，提起上訴，
本院裁定如下：
　　主  文
上訴駁回。
上訴審訴訟費用由上訴人負擔。
　　理  由
一、按對於高等行政法院判決之上訴，非以其違背法令為理由，
    不得為之，行政訴訟法第242條定有明文。依同法第243條第
    1項規定，判決不適用法規或適用不當者，為違背法令；判
    決有同法條第2項所列各款情形之一者，為當然違背法令。
    又提起上訴，應以上訴狀表明上訴理由並應添具關於上訴理
    由之必要證據，復為同法第244四條第1項第4款及第2項所明
    定。是當事人提起上訴，如以原審判決有不適用法規或適用
    不當為理由時，其上訴狀應有具體之指摘，並揭示該法規之
    條項或其內容；如以原審判決有上開規定所列各款情形之當
    然違背法令為理由時，其上訴狀應揭示合於該款之事實。如
    上訴狀未依此項方法表明，或其所表明者，顯與上開法條規
    定之情形不相合時，即難認為已對原審判決之違背法令有具
    體之指摘，其上訴自難認為合法。
二、本件上訴意旨略以：上訴人未參加和華股份有限公司（下稱
    和華公司）83年2月5日之股東會及83年5月8日之股東臨時會
    ，不知道增減資之事。又上訴人雖於63年至71間曾擔任和華
    公司董事，但自72年起僅為一般股東，未參與該公司之增減
    資決策過程，且和華公司並非純然家族公司，上訴人直到88
    年11月始知有「增減資」一事，而未能於83年時列入「所得
    稅」申報，應無過失。況系爭轉增資股票，為「貶值補償」
    ，非為「營利收益」。原判決違背法令並有判決不備理由之
    違誤云云。
三、查原判決以和華公司之增資、減資，形式上雖符合財政部69
    年5月8日台財稅第33694號函釋，然其增資、減資，並非以
    公司正常經營為目的，乃純粹惡意以無實質增減資方式藉由
    現金收回資本公積轉增資配發股票，將出售土地增益分配予
    各股東，屬權利濫用行為，上訴人曾擔任和華公司董事，其
    胞弟、堂弟亦為和華公司股東，妹婿為董事長，故和華公司
    為上訴人之家族公司，對於和華公司在極短期間內非正常之
    增資、減資，對上訴人及其配偶權益影響極大之事，自難諉
    為不知，況和華公司83年2月5日股東常會及同年5月28日股
    東臨時會所決議增、減資事項，屬變更章程事項，須載明於
    通知或公告事由，上訴人既為和華公司股東，理應較一般人
    更能注意，故上訴人及其配偶對於和華公司為規避租稅所為
    非正常增減資行為而取得之系爭所得，應申報且能申報，卻
    漏未合併申報，縱非故意，亦難謂無過失等由，維持被上訴
    人對於上訴人科罰部分之處分。其就認定事實所憑之證據及
    心證之理由業已論述甚詳，上訴意旨，係就原審取捨證據、
    認定事實之職權行使，指摘其為不當，難認為對原判決之如
    何違背法令已有具體之指摘，依首揭說明，其上訴為不合法
    ，應予駁回。至於本稅部分，業經原審90年度訴字第2922號
    判決上訴人敗訴，上訴人未於法定期間內提起上訴，業已確
    定，上訴人不得再為爭執，並予明。
四、依行政訴訟法第249條第1項前段、第104條、民事訴訟法第9
    5條、第78條，裁定如主文。
中    華    民    國    94    年    5     月    26    日
                  第五庭審判長法  官　趙　永　康
                              法  官　鄭　淑　貞
                              法  官　黃　淑　玲
                              法  官　侯　東　昇
                              法  官　林  文  舟
以  上  正  本  證  明  與  原  本  無  異
中    華    民    國    94    年    5    月    27     日
　　　　　　　　　　　　　　　書記官　阮　桂　芬
